臺灣高等法院臺中分院刑事判決
111年度交上易字第222號
上  訴  人  
即  被  告  葉博桐


上列上訴人因過失傷害案件，不服臺灣臺中地方法院110年度交
易字第1078號中華民國111年1月24日第一審判決（起訴案號：臺
灣臺中地方檢察署109年度偵字第33201號），提起上訴，本院判
決如下：
    主    文
上訴駁回。
    犯罪事實
一、葉博桐受僱於鍾志章（由檢察官另為不起訴處分）所經營址
    設臺中市○○區○○路000巷0號2樓之好舜企業社擔任司機，其
    於民國109年2月6日上午11時許，駕駛車牌號碼000-0000號
    大貨車停放在址設臺中市○○區○○○街000號之崇詳工業股份有
    限公司（下稱崇詳公司）旁即好來一街139之9號前之路邊後
    ，再駕駛崇詳公司所提供之堆高機進入道路裝卸貨物至前揭
    大貨車，本應注意不得利用道路為工作場所，或利用道路堆
    積、置放、設置足以妨礙交通之物品，在顯有妨礙其他人、
    車通行處所，不得停車，以免妨礙其他人車通行，而依當時
    天候晴、日間自然光線、路面乾燥、無缺陷、無障礙物、視
    距良好，並無不能注意之情事，竟疏未注意，而仍違規利用
    道路為工作場所，駕駛上開堆高機裝卸貨物，適有李淳祺騎
    乘牌照號碼000-0000號普通重型機車，沿好來一街由北往南
    方向行駛至該處，見狀閃避不及，其脖子撞及該堆高機懸空
    之牙叉後人車倒地，因而受有氣管斷裂、頸部鈍挫傷、疑雙
    側返喉神經斷裂，創傷性皮下氣腫、雙側肺挫傷、臉部撕裂
    傷約3公分、舌部撕裂傷約0.5公分、頸部及左側手部擦挫傷
    及雙側聲帶麻痹等傷害，其中雙側返喉神經斷裂經治療後，
    聲帶仍無法正常閉合，致使嚴重發音障礙及影響吞嚥功能之
    重傷害。嗣員警獲報處理，葉博桐於犯罪被發覺前，向到場
    處理之員警承認肇事，自首而接受裁判。
二、案經李淳祺委由李易睿訴由臺中市政府警察局霧峰分局報告
    臺灣臺中地方檢察署檢察官偵查起訴。
    理    由
一、證據能力之說明：
  ㈠按被告以外之人於審判外之言詞或書面陳述，除法律有規定
    者外，不得作為證據；又被告以外之人於審判外之陳述，雖
    不符合同法第159條之1至第159條之4規定，但經當事人於審
    判程序同意作為證據，法院審酌該言詞陳述或書面陳述作成
    時之情況，認為適當者，亦得為證據。當事人、代理人或辯
    護人於法院調查證據時，知有第159條第1項不得為證據之情
    形，而未於言詞辯論終結前聲明異議者，視為有前項之同意
    ，刑事訴訟法第159條第1項及第159條之5分別定有明文。核
    其立法意旨在於傳聞證據未經當事人之反對詰問予以核實，
    原則上先予排除。惟若當事人已放棄反對詰問權，於審判程
    序中表明同意該等傳聞證據可作為證據；或於言詞辯論終結
    前未聲明異議，基於尊重當事人對傳聞證據之處分權，及證
    據資料愈豐富，愈有助於真實發見之理念，且強化言詞辯論
    主義，使訴訟程序得以順暢進行，上開傳聞證據亦均具有證
    據能力。查檢察官、上訴人即被告葉博桐（下稱被告）對本
    判決以下所引用被告以外之人於審判外之陳述均同意有證據
    能力（見本院卷第51頁），且審酌上開傳聞證據作成時，並
    無違法不當或證明力明顯過低之瑕疵，認為以之作為本案之
    證據亦屬適當，是上揭傳聞證據自具有證據能力。　
  ㈡又按本案所引用之非供述證據，並無證據證明係違法所取得
    ，且經本院於審理中提示並告以要旨而為調查時，檢察官及
    被告均未表示無證據能力，亦均得為證據。
二、得心證之理由：
  ㈠上開犯罪事實，業據被告於偵查、原審及本院審理中均坦承
    不諱（見偵卷第184頁、原審卷第47、82頁、本院卷第52頁
    ），核與證人即告訴代理人李易睿於偵查中證述內容相符（
    見偵卷第63至66、181至185、253至254頁），並有告訴人李
    淳祺之仁愛醫療財團法人大里仁愛醫院、中國醫藥大學附設
    醫院診斷證明書（見偵卷第69至71、191頁）、臺中市政府
    警察局初步分析研判表、道路交通事故現場圖、道路交通事
    故調查報告表㈠、㈡（見偵卷第81至87頁）、交通事故補充資
    料表（見偵卷第115頁）、舉發違反道路交通管理事件通知
    單（見偵卷第133頁）、現場照片（見偵卷第97至113頁）、
    監視器畫面翻拍照片（見偵卷第119至125頁）在卷可參，足
    認被告之自白與事實相符，應堪採信。
  ㈡按任何人不得利用道路為工作場所，或利用道路堆積、置放
    、設置或拋擲足以妨礙交通之物品；顯有妨礙其他人、車通
    行處所，不得停車。道路交通安全規則第140條第1款、第3
    款、第112條第1項第9款分別訂有明文。查被告領有職業大
    客車駕駛執照（見偵卷第137頁），可見其對上開規範自知
    之甚詳，其於駕駛營業大貨車、操作動力機械堆高車裝卸貨
    物時，即應確實注意遵守上開規定；而依當時情形，天候晴
    、日間自然光線、路面乾燥、無缺陷、無障礙物、視距良好
    等情，有上開道路交通事故調查表㈠可供參考，客觀上並無
    不能注意之情事，被告竟疏未注意上情，操作動力機械堆高
    車，利用道路為工作場所搬運貨物，致告訴人與被告駕駛之
    動力機械堆高車牙叉發生碰撞，被告就本案事故之發生自屬
    有過失。參以本案事故之肇事因素，經告訴代理人李易睿、
    檢察官於偵查中分別送請臺中市車輛行車事故鑑定委員會、
    臺中市交通事件裁決處鑑定結果，均認被告利用道路為工作
    場所搬運貨物，且未派人於周邊妥為指引，使堆高機牙叉懸
    空於道路而妨礙人車通行，為肇事原因；至告訴人駕駛普通
    重型機車，則無肇事因素等節，有上開委員會109年5月25日
    中市車鑑字第1090002564號函暨中市車鑑0000000案鑑定意
    見書、上開裁決處110年1月28日中市交材管字第1090103407
    號函暨覆議字第0000000號案覆議意見書存卷可據（見偵卷
    第75至79、237至241頁），亦與本院認定相同，益徵被告就
    本案事故之發生確有過失無疑。
  ㈢又稱重傷者，謂下列傷害：毀敗或嚴重減損一目或二目之視
    能。毀敗或嚴重減損一耳或二耳之聽能。毀敗或嚴重減損
    語能、味能或嗅能。毀敗或嚴重減損一肢以上之機能。毀
    敗或嚴重減損生殖之機能。其他於身體或健康，有重大不
    治或難治之傷害，刑法第10條第4項定有明文。經查，告訴
    人於本案事故中受有氣管斷裂、頸部鈍挫傷、疑雙側返喉神
    經斷裂，創傷性皮下氣腫、雙側肺挫傷、臉部撕裂傷約3公
    分、舌部撕裂傷約0.5公分、頸部及左側手部擦挫傷及雙側
    聲帶麻痹等傷害，已如前述，其中告訴人之雙側返喉神經斷
    裂經治療後，聲帶仍無法正常閉合，致使嚴重發音障礙及影
    響吞嚥功能之傷害，告訴人所受上開神經外科之傷害，已符
    合刑法規定之重傷程度等情，有中國醫藥大學附設醫院110
    年11月12日院醫事字第1100014598號函在卷可憑（見原審卷
    第63頁），受傷情形核屬刑法第10條第4項第3款、第6款之
    嚴重減損語能及其他於身體或健康有重大不治或難治之傷害
    ，至為灼然，且被告本案不慎肇事之行為與告訴人之重傷結
    果間，確有相當因果關係甚明。
  ㈣綜上所述，本案事證明確，被告犯行洵堪認定，應予依法論
    科。
三、論罪科刑之理由：
　㈠核被告所為，係犯刑法第284條後段之過失傷害致人重傷罪。
　㈡被告於本案事故後，於有偵查權限之司法警察機關尚不知係
    何人犯罪時，即在事故現場向據報到場處理之警員當場承認
    其為肇事人，有臺中市政府警察局道路交通事故肇事人自首
    情形紀錄表在卷可稽（見偵卷第127頁），參以其事後無逃
    避本案偵查及審理之情，應認其有自首接受裁判之意思，其
    所為上開犯行合於自首之要件，爰依刑法第62條前段減輕其
    刑。
　㈢原審判決認被告過失傷害犯行，事證明確，適用論罪科刑之
    相關規定，並審酌被告疏未恪遵上開交通規則，肇致本案車
    禍事故之發生，致告訴人因此受有前揭傷勢，復衡諸告訴人
    年紀尚輕，因本案車禍事故受有雙側返喉神經斷裂而嚴重影
    響發音及吞嚥功能之嚴重傷害，對其自身及家人之日常生活
    、職涯發展或其他社會活動影響甚鉅，被告過失所造成之危
    害重大，又被告犯後雖坦承犯行，但迄今仍未與告訴人達成
    和解及賠償，暨被告之教育程度、從業及家庭經濟生活狀況
    等一切情狀（見原審卷第83頁），量處有期徒刑6月，並諭
    知易科罰金之折算標準，經核原判決之認事用法並無違誤，
    量刑亦屬妥適，應予維持。被告上訴雖認原審量刑過重，惟
    按量刑係法院就繫屬個案之犯罪所為之整體評價，為事實審
    法院得依職權裁量之事項，苟其量刑已以行為人之責任為基
    礎，並斟酌刑法第57條各款所列之情狀，在法定刑度內酌量
    科刑，無偏執一端，或濫用其裁量權限，致明顯失出失入情
    形，自不得任意指為不當或違法。原判決量處被告上開刑度
    ，已具體審酌被告之過失程度、告訴人所受之傷害、被告之
    智識程度、經濟與生活狀況，坦承犯行但未能與告訴人達成
    和解之犯後態度等情，尚難認有何比例失衡而過重之情事。
    從而，原審已依上揭說明，就量刑刑度詳為審酌並敘明其理
    由，既未逾越法定刑度，亦未濫用自由裁量之權限，於法並
    無不合，無過重之情形，亦與比例原則、平等原則無違，依
    上開說明，原審量刑應屬妥適。被告上訴意旨，尚非可取，
    為無理由，應予駁回。
四、適用之法律：
　　依刑事訴訟法第368條，判決如主文。
本案經檢察官黃政揚提起公訴，檢察官李芳瑜到庭執行職務。
中　　華　　民　　國　　111 　年　　5 　　月　　19　　日
            刑事第三庭    審判長法　官  楊  真  明
　　　　　　　　　　　　        法　官  李  明  鴻
　　　　　　　　　　　　　      法　官  楊  欣  怡
以上正本證明與原本無異。
不得上訴。
                                書記官  孫  銘  宏
　　　　　　　　　　　　　　　　
中　　華　　民　　國　　111 　年　　5 　　月　　19　　日
附錄本案論罪科刑法條全文
中華民國刑法第284條
因過失傷害人者，處1年以下有期徒刑、拘役或10萬元以下罰金
；致重傷者，處3年以下有期徒刑、拘役或30萬元以下罰金。